臺灣臺中地方法院民事判決　　　　　　100年度重訴字第185號
原　　　告　　蘇真
兼法定代理人　蘇進彬
原　　　告　　詹進吉
　　　　　　　詹寶珠
　　　　　　　詹繡蓮
被　　　告　　李雅惠
上列被告因過失致重傷害案件，經原告提起請求損害賠償之刑事
附帶民事訴訟（100年度交附民字第68號），經本院刑事庭裁定
移送前來，本院於民國100年8月25日言詞辯論終結，判決如下：
    主  文
被告應給付原告蘇進彬、詹進吉、詹寶珠、詹繡蓮各新臺幣萬
元，及均自民國一百年三月九日起至清償日止，按週年利率百分
之五計算之利息。
原告其餘之訴駁回。
本判決第一項得假執行。
原告其餘假執行之聲請均駁回。
    事實及理由
一、原告起訴主張：
  (一)被告於民國98年10月18日下午17時42分許，騎乘車牌號碼QS
    2-410號輕機車，沿臺中縣龍井鄉（現改制為臺中市龍井區
    ，下仍稱臺中縣龍井鄉○○○○路由南往北方向行駛，於同
    日下午17時42分許，行經遊園南路343號前時，原應注意車
    前狀況，並隨時採取必要之安全措施，且依當時氣候晴、日
    間自然光線、柏油乾燥路面、無缺陷、無障礙物、視距良好
    之情況，亦無不能注意之情事，竟疏未注意及此，適有行人
    即原告蘇真肩扛鋤頭欲跨越車道，即由東往西行走跨越遊園
    南路，被告所騎乘之機車遂擦撞原告蘇真，致原告蘇真受有
    頭部外傷合併蜘蛛網膜下出血及腦出血、四肢多處擦傷等重
    傷害，經送醫治療後，身體仍遺存神智不清、四肢無力、需
    長期臥床、氣管照口需使用氧氣及抽痰、鼻胃管灌食、24小
    時需專人照顧等後遺症，而無法痊癒之重大不治或難治之重
    傷害，原告蘇真業經臺中地院家事法庭以99年度監宣字第
    178 號裁定宣告為受監護人，並選定原告蘇真之子女即原告
    蘇進彬為其監護人。
  (二)再者，如前所述，被告故意或過失致原告蘇真受傷，已違反
    保護他人之法律，按最高法院74年度臺上字第4219號判例：
    「汽車駕駛人雖可信賴其他參與交通之對方亦能遵守交通規
    則，同時為必要之注意，謹慎採取適當之行動，而對於不可
    知之對方違規行為並無預防之義務。然因為對於違規行為所
    導致之危險，若屬已可預見，且依法律、契約、習慣、法理
    、及日常生活經驗等，在不超越社會相當性之範圍應有之注
    意之義務者，自仍有以一定之行為避免結果發生之義務。因
    此，關於他人之違規事實已極明顯，同時有充分之時間可採
    取適當之措施以避免發生交通事故之結果時，即不得以信賴
    它方能遵守交通規則為由，以免除自己之責任。」。而原告
    蘇真雖行走跨越行人之不得穿越處之遊園南路上，惟當日天
    氣晴朗、能見度佳，從證人翁慈韻案發前，已看到原告蘇真
    欲穿越馬路，而被告於案發前騎乘機車尾隨在證人翁慈韻後
    方約六個機車身距離，案發時原告蘇真已行走至路中央接近
    中央分向限制線，但閃過未撞及原告蘇真造成交通事故。然
    被告於證人翁慈韻之機車後六個機車身之距離，表示比證人
    翁慈韻更有充裕之時間來避免撞及原告蘇真導致本案事故之
    發生。即事發當時被告並無不能注意之情形，而有過失以肇
    事，致原告蘇真受傷。是被告不法侵害原告蘇真之行為，自
    應負侵權行為損害賠償責任，爰依民法第184條第1項前段、
    第2項、第191條之2、第193條第1項、第195條第1項前段、
    第3項、第216條規定請求被告賠償原告等之損害，茲請求賠
    償之項目及金額說明如下：
  (1)醫療費用部分：原告蘇真因被告過失致其受傷，原告蘇真已
    支出之醫療、醫藥及復健費等相關費用共計新臺幣（下同）
    77,159元，此應由被告負擔。
  (2)看護費用部分：
  原告蘇真已因本件車禍事故支付看護費399,950元，此係屬
    增加生活上之需要，故得請求被告賠償。
  預為請求部分：按將來給付之訴，以債權已確定存在，僅請
    求權尚未到期，因到期有不履行之虞，為其要件。次按原告
    蘇真因受傷須長期臥床、氣管照口需使用氧氣及抽痰、鼻胃
    管灌食，大小便失禁，24小時需專人照顧，呈植物人狀態，
    經澄清綜合醫院中港分院診斷為視同永久不恢復，即原告蘇
    真可能一輩子就是維持植物人狀態。而原告蘇真每月之看護
    費為33,118元，以98年臺閔地區簡易生命表，原告之平均餘
    命為12.2年，則原告蘇真得為預為請求之看護費為4,848,47
    5元（計算式：33118月/元×12月×平均餘命12.2年＝00000
    00元，元以下四捨五入，下同），而依霍夫曼系數一次請求
    為3,81l,263元。
  (3)非財產上損害：原告蘇真雖高達70多歲，但身體相當硬朗，
    不但可以下田耕作，並將農作物出售，貼補家用，還可幫忙
    子女照顧孫子。然今原告蘇真車禍事故致身體受傷害，身體
    仍遺存神智不清、四肢無力、需長期臥床、氣管照口需使用
    氧氣及抽痰、鼻胃管灌食、24小時需專人照顧等後遺症，呈
    植物人狀態，擾亂原告蘇真等人原本平靜生活，亦讓原告蘇
    進彬、詹寶珠、詹進吉、詹繡蓮等生活大亂。原告蘇進彬、
    詹寶珠、詹進吉、詹繡蓮身為原告蘇真之子女，因原告蘇真
    遭遇車禍重傷成為植物人，全家所受身體及精神上之痛苦，
    實非筆墨所能形容，故請求被告給付原告蘇真851,628元之
    精神慰撫金；及原告蘇進彬、詹寶珠、詹進吉、詹繡蓮等各
    500,000元之精神慰撫金，以資慰藉。
  (三)總計上述，原告蘇真請求被告賠償金額共計為5,140,000元
    （計算式:77159 元＋399950元+0000000元＋851628元＝000
    0000元）；另原告蘇進彬、詹寶珠、詹進吉、詹繡蓮得請求
    被告各賠償500,000元。
  (四)對被告抗辯之陳述：
  (1)原告等與被告間迄今並未達成和解，而本案刑事審理時，鈞
    院曾諭知和解，被告表示沒錢，身上僅剩2萬多元，就此2萬
    多元和解，可見被告根本無誠意與原告等和解，被告如此之
    態度，誠令原告等無法接受。再者，雙方談和解應係被告要
    有誠意．就算沒有錢也是需與原告商談和解如何支付或其他
    方法，並不是沒有錢就不和解，請鈞院鑒核。
  (2)本案車禍發生地點位於臺中縣龍井鄉○○○路343號附近，
    該路段為原告蘇真到農田常行走之路線，本案車禍發生地點
    距離紅綠燈、行人穿越道及班馬線等號誌、標誌約有1、200
    公尺，是以原告蘇真才會依平時行走路線走過車道。然本案
    車禍發生地點臺中縣龍井鄉○○○路為雙向二線道，並非快
    速道路，被告騎乘機車不能太快，且應注意車前狀況，並隨
    時採取必要之安全措施。第查，原告蘇真雖穿越道路，然當
    日天氣晴朗、能見度佳，從刑事庭證人翁慈韻於警方之證詞
    表示其之機車在被告前方約六個機車身距離，看見原告蘇真
    違規行走在穿越道上，但閃過未撞及原告蘇真造成交通事故
    。而被告於證人翁慈韻之機車後約六個機車身之距離，表示
    比證人翁慈韻更有充裕時間來避免撞及原告蘇真。被告
    對於本案事故之發生屬可預見，被告仍有避免結果發生之義
    務，被告應注意能注意，而不注意之情事，即有過失以肇事
    。是被告之車速過快又未注意車前狀況，始為肇事主因，則
    被告之過失責任應大於原告蘇真。
  (五)聲明：(1)被告應給付原告蘇真5,140,000元及自98年10月18
    日起至清償日止，按年息5%計算之利息。(2)被告應給付原告
    蘇進彬500,000元及自98年10月18日起至清償日止，按年息
    5%計算之利息。(3)被告應給付原告詹進吉500,000元及自98
    年10月18日起至清償日止，按年息5%計算之利息。(4)被告應
    給付原告詹寶珠500,000元及自98年10月18日起至清償日止
    ，按年息5%計算之利息。(5)被告應給付原告詹繡蓮500,000
    元及自98年10月18日起至清償日止，按年息5%計算之利息。
    (6)原告等願供擔保，請准宣告假執行。
二、被告則辯以：
  (一)查原告蘇真在不得穿越之處所肩扛鋤頭穿越車道，又未注意
    車道上來車，為本件肇事之主因；被告於案發時地應注意而
    未注意為本事故肇事之次因。然被告未就刑事被訴及量刑提
    出上訴，係就己之肇事次因懷疚，此先陳明。
  (二)又被告於本案之審理期間迄今，陸續秉誠與原告等談和，然
    被告為一身肩重任之女子，獨自撫養一失聰之子目前就讀於
    國立臺中啟聰學校一年級，被告之配偶因上開之由拋妻棄子
    離家迄今下落不明，且被告目前所居為一寄居之地，僅免流
    離失所之苦未為長久之安，原告等所提之賠償數據，就被告
    之現境，實懷心有餘而力不足之憾。
  (三)對於原告蘇真所主張之醫療費用就有單據之部分不爭執，另
    看護費用每月33,118元部分，及對於原告蘇真之平均餘命為
    為12.2年部分，亦均不爭執。
  (四)末按損害之發生或擴大，被害人與有過失者，法院得減輕賠
    償金額，或免除之，民法第217條第1項定有明文。本案經車
    輛行車事故鑑定委員會及車輛行車事故覆議鑑定委員會之專
    業鑑定機關均一致認定被害人之過失為本案之肇事主因，就
    本次損害之發生或擴大，乃與有過失，其應負過失之肇責比
    例為十分之七，被告為本案之肇事次因，即應負過失之肇責
    比例為十分之三。
  (五)聲明：原告之訴駁回。
三、兩造不爭執事項：
  (一)被告確實與原告蘇真間發生本院100年度交易字第184號刑事
    判決所認定之車禍過失傷害之事實。
  (二)原告蘇真因上開車禍事故受有頭部外傷合併蜿蛛網膜出血及
    腦出血、四肢多處擦傷等重傷害，經送醫治療後，身體仍遺
    存神智不清、四肢無力、需長期臥床、氣管照口需使用氧氣
    及抽痰、鼻胃管灌食、24小時需專人照顧等後遺症，而無法
    痊癒之重大不治或難治之重傷害。
四、本院之判斷：
  (一)原告主張被告於98年10月18日17時42分許，騎乘車牌號碼QS
    2-410號輕型機車，沿臺中縣龍井鄉○○○路由南往北方向
    行駛，於同日17時42分許，行經遊園南路343號前時，適行
    人原告蘇真肩扛鋤頭欲跨越車道，遭被告所騎乘之前開輕型
    機車擦撞，致原告蘇真自機車後座右方滑落，受有頭部外傷
    合併蜘蛛網膜下出血及腦出血、四肢多處擦傷等傷害，經送
    醫治療後，身體仍遺存神智不清、四肢無力、需長期臥床、
    氣管照口需使用氧氣及抽痰、鼻胃管灌食、24小時需專人照
    顧等後遺症等經過事實，業據原告提出之澄清綜合醫院中港
    分院診斷證明書及引用本院100年度交易字第184號刑事判決
    為證，且為被告所不爭執，堪信屬實。
  (二)按汽車行駛時，駕駛人應注意車前狀況，並隨時採取必要之
    安全措施，道路交通安全規則第94條第3項定有明文。被告
    於前揭時地駕駛車輛應注意能注意而不注意上開規定，以致
    肇事，其之行為自有過失。另按行人在劃有分向限制線之路
    段，不得穿越道路，道路交通安全規則第134條第3款定有明
    文。再汽車駕駛人有隨時警戒前方，預防危險發生之義務（
    最高法院81年度臺上字第2429號刑事判決要旨參照）。查本
    件原告係騎乘機車，沿臺中縣龍井鄉○○○路由南往北方向
    行經肇事地點，且當時氣候晴、柏油乾燥路面、無缺陷、無
    障礙物、視距良好，並無不能注意情形，而擦撞肩扛鋤頭，
    於不得穿越劃設有分向限制線（即雙黃線）處之遊園南路車
    道上由東往西行走跨越之原告蘇真，至原告蘇真受有前開傷
    害，是本案雖原告蘇真肩扛鋤頭欲跨越車道，即由東往西行
    走跨越行人不得穿越劃設有分向限制線（即雙黃線）處之遊
    園南路車道，與有過失，但被告仍難辭過失之責，且被告就
    其於本件車禍事故有過失一事，亦不爭執，並被告過失行為
    與原告蘇真之傷害間，仍具有相當因果關係，是被告就本件
    車禍事故發生有過失，及其前開過失行為與原告蘇真之傷害
    間有因果關係，均堪認定。至於本件前於刑事案件審理中經
    送請臺灣省臺中縣區車輛行車事故鑑定委員會、臺灣省車輛
    行車事故覆議鑑定委員會鑑定結果，雖均認：行人蘇真在不
    得穿越之處所肩扛鋤頭穿越車道，又未注意車道上來車，為
    肇事原因云云。然上開鑑定疏未斟酌被告李雅惠駕駛QS2-41
    0號輕型機車行進間，駕駛人有隨時警戒前方，預防危險發
    生之義務，未詳細考量被告李雅惠有無盡到注意車前狀況之
    義務，以防肇事，倘被告李雅惠當時能注意車前狀況，及時
    閃避，似亦可避免此件事故之發生，是故上開鑑定報告即非
    可採，亦併敘明（原告蘇真與被告就本件車禍事故之過失比
    例詳後述）。
  (三)按因故意或過失，不法侵害他人之權利者，負損害賠償責任
    ；復按不法侵害他人身體、健康者，對於被害人因此喪失或
    減少勞動能力，或增加生活上之需要時，應負損害賠償責任
    ；再按不法侵害他人之身體、健康、名譽、自由、信用、隱
    私、貞操，或不法侵害其他人格法益而情節重大者，被害人
    雖非財產上之損害，亦得請求賠償相當之金額。其名譽被侵
    害者，並得請求回復名譽之適當處分。前二項規定，於不法
    侵害他人基於父、母、子、女或配偶關係之身分法益而情節
    重大者，準用之。民法第184條、第193條第1項、第195條第
    1項、第3項分別定有明文。本件被告因過失不法侵害原告身
    體，對於原告自應負損害賠償責任。茲就原告請求之金額，
    是否應予准許，分述如下：
  (1)原告蘇真請求醫療費用部分：
    原告主張原告蘇真其因本件車禍事故受有前開傷害，致其支
    出醫療相關費用共計77,159元等語，其中醫療費用28,718元
    ，業據原告提出澄清綜合醫院醫療費用收據29份、派車紀錄
    單1份、統一發票38份、德福服務社收據4份、凱能醫療器材
    有限公司收據22份、及氣墊床租用收據2份為證（見本院100
    年度交附民字第68號卷第10頁至第41頁），其中除九五無鉛
    汽油費用86元，原告詹寶珠自陳係其騎車探望其母即原告蘇
    真時所支出之花費，與原告蘇真之醫療行為無關，不應准許
    外，其餘部分為被告所不爭執，是原告蘇真請求被告給付上
    開醫療相關費用於合計77,073元範圍內，為有理由，逾此部
    分之請求，尚屬無據。
  (2)原告蘇真請求看護費用部分：
  原告主張原告蘇真因本件車禍事故受有前開頭部外傷合併蜘
    蛛網膜下出血及腦出血、四肢多處擦傷等傷害，經送醫治療
    後，身體仍遺存神智不清、四肢無力、需長期臥床、氣管照
    口需使用氧氣及抽痰、鼻胃管灌食、24小時需專人照顧等後
    遺症，業已支出看護費399,950元等語，其中383,030元部分
    ，業據原告提出財團法人敬德護理之家收據13份在卷足證，
    且為被告所不爭執，是原告蘇真請求看護費用383,030元部
    分，即屬有據。至原告其餘主張看護費用16,920元部分，未
    據原告舉證證明此部分之支出，是原告此部分請求被告給付
    看護費16,920元部分，尚難准許。
  另原告主張原告蘇真因前開傷勢，需長期臥床、氣管照口需
    使用氧氣及抽痰、鼻胃管灌食、24小時需專人照顧等後遺症
    ，呈植物人狀態，經治療逾一年，神智仍未恢復，視同永久
    不恢復，此據原告提出診斷證明書1份為證，並主張按每月
    之看護費用為33,118元計算，被告對此並不爭執，且兩造合
    意按98年臺閩地區簡易生命表所示，以原告蘇真之平均餘命
    為12.2年據以計算原告蘇真未來所須支出之看護費用。是以
    原告蘇真尚得請求之看護費用依霍夫曼式扣除依法定利率計
    算中間利息1次為3,710,404元【年別5%複式霍夫曼計算法，
    計算式：33118×12＝397416；[397416/(1+0.05*1) +00000
    000/(1+0.05*2) +397416/(1+0.05*3)+397416/(1+0.05*4)+
    *4) +397416/(1+0.05*5)+397416/(1+0.05*6)+397416/(1+0
    (1+0.05*7)+ 397416/(1+0.05*8)+397416/(1+0.05*9)+0000
    000000/(1+0.05*10) +397416/(1+0.05*11)+397416/(1+0.0
    +0.05*12) +0.0000000*(397416/(1+0.05*13)-397416/(1+0
    .05*12)）]=0000000（元以下四捨五入，下同）】，是原告
    蘇真於此金額範圍內之請求，尚屬有據，應予准許。逾該數
    額範圍之請求，於法未合，應予駁回。
  從而，原告蘇真因本件車禍事故得向被告請求看護費用之金
    額合計為4,093,434元（計算式：383,030＋3,710,404＝4,0
    93,434），逾此部分之請求，尚屬無據。
  (3)慰撫金部分：
  按慰撫金之賠償，須以人格權遭遇侵害，使精神上受有痛苦
    為必要，其核給之標準固與財產上損害之計算不同，然非不
    可斟酌雙方身分、資力與加害程度，及其他各種情形核定相
    當之數額，業經最高法院51年臺上字第223號判例闡釋甚明
    。故所謂相當，自應以實際加害情形與其損害大小及被害人
    之身分、地位與加害人之經濟情況等關係定之。復按不法侵
    害他人基於父、母、子、女或配偶關係之身分法益而情節重
    大者，被害人雖非財產上之損害，亦得準用民法第195條第1
    項前段規定，請求賠償相當之金額，同條第3項定有明文，
    此乃保護基於父母或配偶與本人之親密關係所生之身分法益
    所為之規定。
  經查，原告蘇真因本件車禍事故，受有頭部外傷合併蜘蛛網
    膜下出血及腦出血、四肢多處擦傷等傷害，經送醫治療後，
    身體仍遺存神智不清、四肢無力、需長期臥床、氣管照口需
    使用氧氣及抽痰、鼻胃管灌食、24小時需專人照顧等後遺症
    ，現呈植物人狀態，經治療逾一年，神智仍未恢復，視同永
    久不恢復等情，此據原告提出診斷證明書1份為證，是原告
    蘇真精神及肉體上受有痛苦，自屬顯然。又被告因前開過失
    行為，不法侵害原告蘇真之身體、健康法益，致原告蘇真成
    為植物人狀態，並經已遭本院法院依民法之規定為監護宣告
    ，原告蘇進彬、詹進吉、詹寶珠、詹繡蓮分別為原告蘇真之
    子女，原告蘇進彬亦同為原告蘇真之監護人，由原告詹寶珠
    擔任會同開具財產清冊之人，此據原告提出本院99年度監宣
    字第178號民事裁定為證，並經本院依職權調取本院99年度
    監宣字第17 8號民事卷宗核閱無誤。是原告等蘇進彬、詹進
    吉、詹寶珠、詹繡蓮，不僅須負責有關原告蘇真生活、護養
    療治及財產管理，且因原告蘇真須終身仰賴他人照護，於原
    告蘇進彬、詹進吉、詹寶珠、詹繡蓮不能維持生活時之受扶
    養權利亦將無法享受（民法第1117條規定參照），遑論孝親
    之情。原告蘇真與其餘原告間父母子女關係之親情、倫理及
    生活相互扶持與幫助之身分法益已受到侵害，且因必須持續
    終身照顧，其情節自屬重大。
  再查，原告蘇真於本件車禍事故發生前擔任家庭主婦並從事
    農務，名下有建物1棟、土地及田賦共7筆，99年度利息所得
    共22,2 86元，財產總額約4,900多萬元；原告蘇進彬國小肄
    業，現無業，名下無財產；原告詹進吉國中畢業，現為臨時
    工，平均月收入約10,000元，名下無財產；原告詹寶珠高商
    畢業，現無從事工作，於99年之利息所得合計5,120元；原
    告詹繡蓮國中肄業，現未從事工作，名下無財產；而被告為
    高商畢業，現於工業區擔任作業員，平均月收入約22,000元
    至23,000元間，99年度薪資所得合計169,078元，名下財產
    無財產，育有1發展遲緩之女等情，業據兩造自陳無訛，且
    有稅務電子閘門資料查詢表6份在卷可稽，並為兩造所不爭
    執。本院審酌本件車禍事故發生之主要肇事責任在原告蘇真
    ，並原告蘇真受傷程度、所受痛苦情形、兩造之身分、地位
    、經濟能力等一切情狀，認原告蘇真請求賠償慰撫金應以30
    0,000元，其餘原告蘇進彬、詹進吉、詹寶珠、詹繡蓮請求
    賠償慰撫金應各以100,000元為適當。
  基上，原告蘇真因本件車禍所受之損害，連同精神慰撫金在
    內，合計為4,470,507元（計算式：醫療費用77,073元＋看
    護費用4,093,434元＋慰撫金300,000元＝4,470,507元），
    其餘原告蘇進彬、詹進吉、詹寶珠、詹繡蓮得請求慰撫金應
    各為100,000元。
  (四)另按損害之發生或擴大，被害人與有過失者，法院得減輕賠
    償金額或免除之，民法第217條第1項定有明文。被告辯稱原
    告蘇真有在不得穿越之處所穿越車道，且未注意車道上來車
    ，為與有過失，且為肇事主因等語。按行人在劃有分向限制
    線之路段，不得穿越道路，道路交通安全規則第134條第3款
    定有明文。查本件原告蘇真肩扛鋤頭欲跨越車道，即由東往
    西行走跨越行人不得穿越劃設有分向限制線（即雙黃線）處
    之遊園南路車道，此為兩造所不爭執，堪認原告蘇針對於系
    爭車禍事故之發生，亦有未依規定行人穿越違規劃設有分向
    限制線（即雙黃線）之車道之過失；且於刑事案件審理時經
    送請臺灣省臺中縣區車輛行車事故鑑定委員會及臺灣省車輛
    行車事故覆議委員會鑑定結果，亦認定原告蘇真在不得穿越
    之處所肩扛鋤頭穿越車道，又未注意車道上來車，為肇事原
    因，此有鑑定及覆議結果附於本院刑事案卷可參，足徵原告
    蘇真之違規穿越車道行為係肇事主因，且就損害之發生、擴
    大有因果關係，即對損害之發生與有過失，本院認被告就系
    爭車禍事故發生之過失比例應為十分之三，原告蘇真就系爭
    事故發生之過失比例應為十分之七，其餘原告蘇進彬、詹進
    吉、詹寶珠、詹繡蓮等人請求精神慰撫金，亦應分別承擔原
    告蘇真十分之七之過失責任，經過失相抵後，原告蘇真得請
    求之金額為1,341,152元（計算式：0000000×3/10＝000000
    0），其餘原告蘇進彬、詹進吉、詹寶珠、詹繡蓮等人得請
    求之金額分別為30,000元（計算式：100000×3/10＝30000
    ）。
  (五)再按保險人依強制汽車責任保險法規定所為之保險給付，視
    為被保險人損害賠償金額之一部分，被保險人受賠償請求時
    ，得扣除之，強制汽車責任保險法第32條定有明文經查：原
    告蘇真因本件車禍事故，已受領強制汽車責任保險理賠金
    1,500,640元，業據被告提出新光產物保險股份有限公司通
    知函1份在卷可證，且為兩造所不爭執。則依強制汽車責任
    保險法第32條規範意旨，原告蘇真得向被告請求之金額於扣
    除已領取之理賠金後，已無餘額得向被告請求。
  (六)末按給付有確定期限者，債務人自期限屆滿時起，負遲延責
    任。給付無確定期限者，債務人於債權人得請求給付時，經
    其催告而未為給付，自受催告時起，負遲延責任。其經債權
    人起訴而送達訴狀，或依督促程序送達支付命令，或為其他
    相類之行為者，與催告有同一之效力。民法第229條第1項、
    第2項定有明文。又遲延之債務，以支付金錢為標的者，債
    權人得請求依法定利率計算之遲延利息。但約定利率較高者
    ，仍從其約定利率。應付利息之債務，其利率未經約定，亦
    無法律可據者，週年利率為百分之五，民法第233條第1項、
    第203條亦有明文。本件原告蘇進彬、詹進吉、詹寶珠、詹
    繡蓮等人對被告之侵權行為債權，核屬無確定期限之給付，
    既經原告提起民事訴訟而刑事附帶民事起訴狀繕本並於100
    年3月8日送達被告，被告迄未給付，是被告應自收受刑事附
    帶民事起訴狀時起，當應負遲延責任。是原告蘇進彬、詹進
    吉、詹寶珠、詹繡蓮等人請求自刑事附帶民事起訴狀繕本送
    達被告之翌日即100年3月9日起算，按週年利率百分之五計
    算之法定遲延利息，核無不合，亦應予准許，逾此部分之請
    求，為無理由，應予駁回。
五、綜上所述，本件原告主張被告對於本件車禍之發生有過失，
    被告應負侵權行為損害賠償責任應屬有據。惟原告蘇真於本
    件車禍之發生亦與有過失，且為主要過失，本院斟酌本件肇
    事經過，認應課以被告之過失責任為十分之三，原告蘇真之
    過失責任為十分之七為適當。其餘原告蘇進彬、詹進吉、詹
    寶珠、詹繡蓮等人對於原告蘇真之過失，亦應加以承擔，據
    以計算加害人即被告應負擔之賠償金額，並自其等起訴狀繕
    本送達被告時起，被告始負遲延責任。從而，原告蘇進彬、
    詹進吉、詹寶珠、詹繡蓮等人依侵權行為之法律關係，請求
    被告給付其等各30,000元，及自刑事附帶民事起訴狀繕本送
    達翌日即自100年3月9日起至清償日止，按週年利率百分之
    五計算之利息，為有理由，應予准許，逾此部分之請求，為
    無理由，應予駁回。又原告蘇真得向被告請求之損害賠償金
    額1,341,152元，經扣除其已領得之強制汽車責任保險金1,5
    00,640元後，已無餘額得向被告請求，是原告蘇真依侵權行
    為法律關係，請求被告給付其5,140,000元，及自98年10月
    18日起至清償日止，按年息百分之五計算之利息，即無理由
    ，亦應予駁回。
六、原告均陳明願供擔保，請准宣告假執行。然就原告蘇進彬、
    詹進吉、詹寶珠、詹繡蓮勝訴部分，係所命給付金額未逾50
    0,000元之判決，自應依民事訴訟法第389條第1項第5款之規
    定，依職權宣告假執行，原告蘇進彬、詹進吉、詹寶珠、詹
    繡蓮就此部分所為宣告假執行之聲請，僅在促使法院為此職
    權之行使，本院自不受其拘束，仍應逕依職權宣告假執行。
    至原告等人敗訴部分，其等假執行之聲請，因訴之駁回而失
    所附麗，不應准許，併予駁回。
七、又本件原告提起刑事附帶民事訴訟，而由本院刑事庭依刑事
    訴訟法第504條第1項規定，裁定移送前來，依同條第2項規
    定免繳納裁判費，其於本院審理期間，亦未滋生其他訴訟必
    要費用，茲參酌臺灣高等法院暨所屬法院95年度法律座談會
    意見，無庸為訴訟費用負擔之諭知，附予敘明。
八、本件事證已臻明確，兩造其餘攻擊防禦方法，經審酌後核與
    判決結果不生影響，爰不逐一論述。
九、宣告假執行之依據：第389條第1項第5款。
中    華    民    國    100    年    9    月    23    日
                  民事第一庭    法  官  戴博誠
上正本係照原本作成。
如對本判決上訴，須於判決送達後20日內向本院提出上訴狀。如
委任律師提起上訴者，應一併繳納上訴審裁判費。
中    華    民    國    100    年    9    月    26    日
                                書記官  何俞瑩